【裁判字號】    95,訴,153
【裁判日期】    950124
【裁判案由】    毒品危害防制條例
【裁判全文】
臺灣彰化地方法院刑事判決               95年度訴字第153號
公  訴  人  臺灣彰化地方法院檢察署檢察官
被      告  甲○○
                   （現另案在臺灣彰化看守所羈押中）
上列被告因毒品危害防制條例案件，經檢察官提起公訴（九十四
年度毒偵字第六０一八號），被告於準備程序中就被訴事實為有
罪之陳述，經告知簡式審判程序之旨，並聽取公訴人、被告之意
見後，由本院合議庭裁定由受命法官獨任進行簡式審判程序，判
決如下：
    主  文
甲○○連續施用第一級毒品，累犯，處有期徒刑拾月。
    犯罪事實
一、甲○○前曾於民國八十九年十一月十二日，因違反毒品危害
    防制條例案件，經本院以八十九年度訴字第七二五號判處有
    期徒刑七月確定，經送監執行於九十一年三月十二日因縮刑
    期滿執行完畢，並於翌日即九十一年三月十三日出監；後又
    於九十二年五月二十六日、九十二年七月三十一日，分別因
    違反毒品危害防制條例、竊盜案件，經臺灣高等法院臺中分
    院及本院各判處有期徒刑一年、八月確定，後上開二案件經
    本院裁定合併定其應執行之刑為有期徒刑一年七月，經送監
    執行於九十四年七月十五日因縮刑期滿執行完畢，並於翌日
    即九十四年七月十六日出監。另於八十九年間因施用毒品案
    件，經本院裁定送觀察、勒戒後，因認無繼續施用毒品之傾
    向，於八十九年四月十七日執行完畢出所，並由臺灣彰化地
    方法院檢察署檢察官於八十九年四月十七日以八十九年度毒
    偵字第一九四０號為不起訴處分確定；又於同年再因施用毒
    品案件，經本院裁定送觀察、勒戒後，認有繼續施用毒品之
    傾向，由臺灣彰化地方法院檢察署檢察官提起公訴並聲請裁
    定強制戒治（刑責部分即上開經本院以八十九年度訴字第七
    二五號判處有期徒刑七月確定部分），強制戒治部分，亦經
    本院裁定令入戒治處所施以強制戒治，嗣經裁定停止戒治，
    所餘戒治期間付保護管束，並於九十年二月七日停止戒治出
    所，而保護管束期間至九十年七月二十一日屆滿，且未經撤
    銷停止戒治，而視為強制戒治處分執行完畢；後又因施用毒
    品案件，經檢察官聲請，由本院裁定移送戒治處所施予強制
    戒治一年，並自九十二年一月二十九日起送臺灣雲林戒治所
    施以強制戒治後，嗣於九十三年一月九日因毒品危害防制條
    例新法修正而釋放出所。詎仍不知警惕，復於強制戒治執行
    完畢釋放後五年內，另基於施用第一級毒品海洛因之概括犯
    意，自九十四年九月中旬某日起至九十四年十一月五日中午
    十二時許止，以平均約二至三天即施用一次之量，或在其彰
    化縣社頭鄉湳底村湳底巷十五號住處內；或在上開住處旁之
    田地等處，以將少許第一級毒品海洛因置於注射針筒內，並
    羼水稀釋後以針筒注射手臂血管之方式，連續施用第一級毒
    品海洛因多次。嗣於九十四年十一月五日下午九時五分，因
    其另涉犯強盜案件，經警持臺灣彰化地方法院檢察署檢察官
    所核發之拘票拘提到案後，於警局訊問時在有偵查犯罪職權
    之機關或個人發覺其犯罪前，自動向彰化縣警察局員林分局
    警員陳世恩、謝協明二人自首其施用第一級毒品海洛因之犯
    行，並主動接受裁判。
二、案經彰化縣警察局員林分局報請臺灣彰化地方法院檢察署檢
    察官偵查起訴。
    理  由
一、上揭連續施用第一級毒品海洛因多次之犯罪事實，業據被告
    甲○○於本院審理時坦承不諱，而被告於九十四年十一月六
    日為警所採集之尿液經送檢驗，其結果確呈現嗎啡陽性反應
    ，有彰化縣衛生局九十四年十一月十四日煙毒尿液檢驗成績
    書一紙附卷可稽，參以施用毒品本具有高度之成癮性及心理
    依賴性，則被告就其連續施用第一級毒品海洛因多次之自白
    核與事實相符，足堪採信。另被告係經送監執行完畢後釋放
    ，故被告此次於出監後再為施用第一級毒品之犯行，應係另
    行起意無訛。另按刑法第六十二條所謂「發覺」，固非以有
    偵查犯罪職權之機關或人員確知其人犯罪無誤為必要，而於
    對其發生嫌疑時，即得謂為已發覺；但此項對犯人之嫌疑，
    仍須有確切之根據得為合理之可疑者，始足當之，若單純主
    觀上之懷疑，要不得謂已發生嫌疑（最高法院七十二年台上
    字第六四一號判例意旨參照）。本件有關被告涉犯施用毒品
    海洛因之犯行，係因其另涉犯強盜案件，經警持臺灣彰化地
    方法院檢察署檢察官所核發之拘票拘提到案後，於警局訊問
    時在有偵查犯罪職權之機關或個人發覺其犯罪前，自動向彰
    化縣警察局員林分局警員陳世恩、謝協明二人自首其施用第
    一級毒品海洛因之犯行（詳見九十四年十一月六日警訊偵訊
    筆錄），足認被告確係在警員未發現有確切之根據得為合理
    之懷疑前，即主動供述其施用第一級毒品海洛因，自係屬符
    合自首之要件無誤。又被告前曾於八十九年間因施用毒品案
    件，經本院裁定送觀察、勒戒後，因認無繼續施用毒品之傾
    向，於八十九年四月十七日執行完畢出所，並由臺灣彰化地
    方法院檢察署檢察官於八十九年四月十七日以八十九年度毒
    偵字第一九四０號為不起訴處分確定；又於同年再因施用毒
    品案件，經本院裁定送觀察、勒戒後，認有繼續施用毒品之
    傾向，由臺灣彰化地方法院檢察署檢察官提起公訴並聲請裁
    定強制戒治，其中強制戒治部分，亦經本院裁定令入戒治處
    所施以強制戒治，嗣經裁定停止戒治，所餘戒治期間付保護
    管束，並於九十年二月七日停止戒治出所，而保護管束期間
    至九十年七月二十一日屆滿，且未經撤銷停止戒治，而視為
    強制戒治處分執行完畢；後又因施用毒品案件，經檢察官聲
    請，由本院裁定移送戒治處所施予強制戒治一年，並自九十
    二年一月二十九日起送臺灣雲林戒治所施以強制戒治後，嗣
    於九十三年一月九日因毒品危害防制條例新法修正而釋放出
    所。故被告於五年內再為施用第一級毒品之犯行，本件事證
    明確，被告施用第一級毒品海洛因之犯行洵堪認定。
二、按海洛因係毒品危害防制條例所定之第一級毒品，不得非法
    施用。是被告甲○○施用第一級毒品海洛因之行為，核係犯
    毒品危害防制條例第十條第一項之施用第一級毒品罪。查被
    告為供施用第一級毒品而持有該級毒品之低度行為，應為施
    用之高度行為所吸收，不另論罪。次查被告先後多次施用第
    一級毒品海洛因之犯行，時間緊接，觸犯構成要件相同之罪
    ，顯係基於概括犯意反覆為之，為連續犯，應依刑法第五十
    六條之規定，以一罪論，並加重其刑。又查被告前曾於八十
    九年十一月十二日，因違反毒品危害防制條例案件，經本院
    以八十九年度訴字第七二五號判處有期徒刑七月確定，經送
    監執行於九十一年三月十二日因縮刑期滿執行完畢，並於翌
    日即九十一年三月十三日出監；後又於九十二年五月二十六
    日、九十二年七月三十一日，分別因違反毒品危害防制條例
    、竊盜案件，經臺灣高等法院臺中分院及本院各判處有期徒
    刑一年、八月確定，後上開二案件經本院裁定合併定其應執
    行之刑為有期徒刑一年七月，經送監執行於九十四年七月十
    五日因縮刑期滿執行完畢，並於翌日即九十四年七月十六日
    出監，有臺灣高等法院前案紀錄表、在監在押全國紀錄表及
    臺灣彰化地方法院檢察署刑案資料查註紀錄表各一份在卷可
    稽，其於受有期徒刑執行完畢後，五年以內再犯本件有期徒
    刑以上之罪，為累犯，應依刑法第四十七條之規定遞加重其
    刑。末查被告連續施用第一級毒品海洛因之犯行，於警方尚
    未發覺前，即主動向彰化縣警察局員林分局警員陳世恩、謝
    協明二人自首其施用第一級毒品海洛因之犯行，被告對於未
    發覺之罪自首而接受裁判，應依自首之規定減輕其刑，上開
    刑有加重及減輕者，並依法先加後減之。爰審酌被告曾因施
    用毒品先後送觀察、勒戒及強制戒治，而仍未知警惕又再犯
    本案之罪，足見其雖經觀察、勒戒及強制戒治等治療程序，
    仍未徹底袪除施用毒品之惡習，猶再次施用，致深陷毒癮而
    難以自拔，顯未能善體國家設置觀察、勒戒機構，協助毒品
    施用者戒除毒癮之良法美意，惟念及施用毒品本質上係戕害
    自身健康之行為，尚未嚴重破壞社會秩序或侵害他人權益，
    及其施用第一級毒品海洛因之期間長短、次數，犯罪之動機
    、目的、所生危害及犯罪後坦承犯行態度尚屬良好等一切情
    狀，量處如主文所示之刑，以示懲儆。
據上論斷，應依刑事訴訟法第二百七十三條之一第一項、第二百
九十九條第一項前段，毒品危害防制條例第十條第一項、第二十
三條第二項，刑法第十一條前段、第五十六條、第四十七條、第
六十二條前段，判決如主文。
本案經檢察官鮑慧忠到庭執行職務。
中    華    民    國    九十五  年  一  月    二十四  日
                  刑事第二庭    法  官  許旭聖
以上正本證明與原本無異。
如不服本判決，應於判決送達後十日內，向本院提出上訴狀（須
附繕本），上訴於臺灣高等法院臺中分院。
中    華    民    國    九十五  年  一  月    二十四  日
                                書記官  黃幼華
附錄論罪科刑法條
毒品危害防制條例第十條第一項：
施用第一級毒品者，處六月以上五年以下有期徒刑。


司法院資訊處製作；財團法人民間司法改革基金會備份。
